臺灣高等法院刑事判決
109年度上訴字第1841號
上  訴  人  
即  被  告  簡國鈴





選任辯護人  林士祺律師(法扶律師)          
上列上訴人即被告因毒品危害防制條例案件，不服臺灣基隆地方
法院109年度訴字第80號，中華民國109年3月26日第一審判決（
起訴案號：臺灣基隆地方檢察署108年度偵字第4920號），提起
上訴，本院判決如下：
    主  文
上訴駁回。               
    事實及理由
一、經本院審理結果，認第一審以上訴人即被告簡國鈴犯毒品危
    害防制條例第4條第2項之販賣第二級毒品罪，累犯，判處有
    期徒刑2年，認事用法及量刑均無不當，應予維持，並引用
    第一審判決書記載之事實、證據及理由（如附件）。
二、被告上訴意旨略以：被告承認有販賣毒品之犯行，但原審量
    刑過重等語；辯護人並稱：被告係與楊學仁共同吸食甲基安
    非他命後，因楊學仁要求而將剩餘甲基安非他命販賣給楊學
    仁，並以電風扇為交換，販賣之毒品數量輕微，對社會危害
    不高，原審量處有期徒刑2年，顯然過重，請依刑法第59條
    酌減其刑等語。
三、惟查：
　㈠按量刑之輕重，係屬為裁判之法院得依職權裁量之事項，苟
    其量刑已以行為人之責任為基礎，並斟酌刑法第57條所列一
    切情狀，在法定刑度內，酌量科刑，如無偏執一端，致明顯
    輕重失衡情形，不得遽指為不當或違法（最高法院72年台上
    字第6696號判例、99年度台上字第189號判決意旨參照）。
    又刑罰之量定屬法院自由裁量之職權行使，但仍應審酌刑法
    第57條所列各款事由及一切情狀，為酌量輕重之標準，並非
    漫無限制，在同一犯罪事實與情節，如別無其他加重或減輕
    之原因，下級法院量定之刑，亦無過重或失輕之不當情形，
    則上級法院對於下級法院之職權行使，原則上應予尊重（最
    高法院85年度台上字第2446號判決意旨參照）。
　㈡原審以被告罪證明確，審酌被告販賣毒品予他人，使人沉迷
    毒癮而無法自拔，輕則戕害施用者之身心健康，重則引發各
    種犯罪，實為社會治安敗壞之源頭，對於社會平和秩序確有
    相當程度之危害，慮及其於偵、審中均能坦承犯行，犯後態
    度良好，暨考量被告之年紀（65歲)，有多項毒品前科素行
    不佳，成立累犯，智識程度國中畢業，業工，家境勉持，犯
    罪動機在牟取不法利益，犯罪手段非暴力，尚未取得犯罪所
    得，販賣毒品僅1次等一切情狀，量處有期徒刑2年。核原審
    已於判決理由內說明其量刑審酌事由，復已以行為人之責任
    為基礎，斟酌刑法第57條所列一切情狀，其量定之刑罰，已
    兼顧相關有利與不利之科刑資料為綜合考量，既未逾越法定
    刑度，亦未濫用自由裁量之權限，且無違背公平正義、責罰
    相當等原則，屬裁量權之適法行使，難認有何不當。而被告
    所犯販賣第二級毒品罪之法定最低本刑為有期徒刑7年（指
    修正前，該條已修正，說明如後），原審依累犯規定加重其
    刑，再依毒品危害防制條例第17條第2項、刑法第59條規定
    ，遞減其刑後，僅量處有期徒刑2年，實難認量刑過重。是
    被告上訴主張原審量刑過重，並無理由，應予駁回。
　㈢末查，被告行為後，毒品危害防制條例第4條第2項規定業於
    民國109年1月15日經總統修正公布，於109年7月15日施行，
    修正前規定：「製造、運輸、販賣第二級毒品者，處無期徒
    刑或7年以上有期徒刑，得併科新臺幣1千萬元以下罰金」，
    修正後之法定刑提高為「處無期徒刑或10年以上有期徒刑，
    得併科新臺幣1千5百萬元以下罰金」，經比較新舊法，修正
    後之規定並未較有利於被告，依刑法第2條第1項前段之規定
    ，自應適用被告行為時即修正前毒品危害防制條例第4條第2
    項之規定論處。原審雖未及比較上開法條之修正，惟結論並
    無二致，自無撤銷必要，併此敘明。　
據上論斷，應依刑事訴訟法第373條、第368條，判決如主文。
本案經檢察官蕭擁溱提起公訴，檢察官謝宗甫到庭執行職務。
中　　華　　民　　國　　109 　年　　8 　　月　　18　　日
                  刑事第十七庭  審判長法　官 鄭水銓
                                      法　官 黃雅芬
                                      法　官 李世華
以上正本證明與原本無異。
如不服本判決，應於收受送達後20日內向本院提出上訴書狀，其
未敘述上訴之理由者並得於提起上訴後20日內向本院補提理由書
（均須按他造當事人之人數附繕本）「切勿逕送上級法院」。
                                      書記官 莊佳鈴
中　　華　　民　　國　　109 　年　　8 　　月　　18　　日
附錄：本案論罪科刑法條全文
修正前毒品危害防制條例第4條
製造、運輸、販賣第一級毒品者，處死刑或無期徒刑；處無期徒
刑者，得併科新臺幣二千萬元以下罰金。
製造、運輸、販賣第二級毒品者，處無期徒刑或七年以上有期徒
刑，得併科新臺幣一千萬元以下罰金。
製造、運輸、販賣第三級毒品者，處七年以上有期徒刑，得併科
新臺幣七百萬元以下罰金。
製造、運輸、販賣第四級毒品者，處五年以上十二年以下有期徒
刑，得併科新臺幣三百萬元以下罰金。
製造、運輸、販賣專供製造或施用毒品之器具者，處一年以上七
年以下有期徒刑，得併科新臺幣一百萬元以下罰金。
前五項之未遂犯罰之。
附件
臺灣基隆地方法院刑事判決　　　　　　　 109年度訴字第80號
公　訴　人　臺灣基隆地方檢察署檢察官
被　　　告　簡國鈴　
                    
法扶律師　　林士祺律師
上列被告因毒品危害防制條例等案件，經檢察官提起公訴（108
年度偵字第4920號），本院判決如下：
    主  文
簡國鈴犯毒品危害防制條例第4條第2項之罪，累犯，處有期徒刑
貳年。
    事  實
一、簡國鈴前因施用毒品案件，經本院以107年度基簡字第1655
    號判決有期徒刑3月確定，於108年2月20日易科罰金執行完
    畢。詎猶不知悔改，明知甲基安非他命屬毒品危害防制條例
    第2條第2項第2款所定之第二級毒品，不得販賣，竟基於意
    圖營利販賣第二級毒品甲基安非他命之犯意，於108年5月15
    日21時至108年5月16日凌晨2時間，至楊學仁位在基隆市○○
    路000巷0號住處，以取得楊學仁所有價值約新臺幣（下同）
    2000元之中古電風扇為對價，販賣第二級毒品甲基安非他命
    約1公克予楊學仁（簡國鈴當場交付甲基安非他命予楊學仁
    後，因楊學仁所有之中古電風扇尚待整理，遲未交付簡國鈴
    ）。嗣經警偵辦楊學仁販賣毒品案件，循線查出上情。
二、案經基隆市警察局移送臺灣基隆地方檢察署檢察官偵查起訴
    。
    理   由
壹、證據能力部分本判決所引用之全部證據，均於本院審理中調
    查證據時提示並告以要旨供檢察官、被告及辯護人表示意見
    ，渠等對證據能力均未爭執，本院認為該等供述證據及非供
    述證據均無不法取得之情形，亦均為證明待證事實所必要且
    有關聯性，自得作為本案之證據資料，具有證據能力。
貳、實體事項
一、上開事實，迭據被告簡國鈴於警詢中、偵查中及審理中自白
    不諱，核與證人楊學仁於審理中證述之情節相符。雖被告辯
    稱僅係轉讓甲基安非他命予楊學仁，並非販賣云云。惟查：
(一)被告於偵查中及審理中始終自白其交付甲基安非他命予楊學
    仁，係以取得楊學仁所有價值2000元之中古電風扇為對價（
    詳108偵4920卷第8頁、第125頁、本院審判筆錄第15頁）。
(二)證人楊學仁於審理中證述，其係以價值2000元之中古電風扇
    為代價，向被告取得1公克之甲基安非他命（詳本院審判筆
    錄第17-18頁）。
(三)被告此等自白，核與證人楊學仁於審理中所證相符，應可採
    信。雖證人楊學仁於偵查中一度證稱其係以2000元，向被告
    購得1.5公克甲基安非他命，一手交錢一手交貨云云。但查
    ，證人楊學仁於審理中已經說明其於偵查中之供述並不完備
    ，且對照被告所言，被告係於108年7月18日第1次警詢時，
    即已供稱其係以取得楊學仁之電風扇為代價，才將約1公克
    的甲基安非他命交付楊學仁，其於偵查中亦為相同之供述，
    已難認有何不實。甚者，被告在僅有楊學仁之指證下，如要
    為虛偽之供述，大可完全否認，何必自承有要求楊學仁用電
    風扇做為取得甲基安非他命代價等情事，益徵被告此等供述
    應屬實情。證人楊學仁於審理中證述者，才是事實。
(四)起訴書記載被告係「以新臺幣2000元之代價，販賣第二級毒
    品甲基安非他命少許與楊學仁」云云，其記載並不完全，應
    係「以取得楊學仁所有價值約新臺幣2000元之中古電風扇為
    對價，販賣第二級毒品甲基安非他命約1公克予楊學仁」。
(五)被告於審理中自白其交付楊學仁之甲基安非他命，係其於10
    8年5月12日早上10時，在基隆市○○○路000巷000弄0號0樓，
    以3000元向「黑人」買得3公克（本院審判筆錄第21頁）。
    以此換算結果，被告之甲基安非他命1公克成本為1000元，
    其以2000元（中古電風扇之價格）為對價，將甲基安非他命
    1公克交付楊學仁，明顯有賺得1000元之價差，被告有販賣
    牟利之犯意與行為，彰彰明甚。從而被告辯解其僅係轉讓甲
    基安非他命云云，實不足採。至於被告雖尚未取得楊學仁所
    有之中古電風扇，亦僅係其已經交付毒品予買受人，販賣既
    遂後，價金給付遲延之問題，與其犯罪既遂與否無關。
(六)綜上，足認被告之自白與事實相符，可以採信。本案事證明
    確，被告之犯行洵堪認定，自應依法論科。
二、論罪科刑：核被告所為，係犯毒品危害防制條例第4條第2項
    之販賣第二級毒品罪。被告非法持有甲基安非他命之低度行
    為，應為販賣之高度行為所吸收，不另論處。被告有如事實
    欄所載之犯罪科刑及執行情事，有臺灣高等法院被告前案紀
    錄表附卷可稽，是被告於有期徒刑執行完畢5年以內故意再
    犯本案有期徒刑以上之罪，符合累犯之要件，且被告前因多
    次毒品案件，經法院分別判處徒刑確定，考量被告屢屢涉犯
    毒品類型之犯罪，且越犯情節越重，倘仍以最低法定本刑為
    量刑之下限，未能反應其本案業經施以刑罰手段後，均無法
    遠離毒品之犯罪情節，而與罪刑相當原則有違，爰依刑法第
    47條第1項規定加重其刑，但無期徒刑部分依法不得加重，
    併敘明之。被告到案後，於偵審中自白犯行，有毒品危害防
    制條例第17條第2項減刑規定之適用。被告販賣毒品，所為
    實屬不該，惟其販賣毒品次數1次，對象1人，販賣毒品價額
    2000元（尚未取得），所為顯係臨時小額交易，其惡性情節
    較諸大量走私進口或長期販賣毒品之「大盤」、「中盤」毒
    販多所差異，對於他人及國家社會侵害之程度非屬重大，因
    認被告販賣之犯罪情節尚未達重大毒販程度，依上開規定酌
    減其刑後，應科處之刑度猶嫌過重，足以引起一般人之同情
    ，爰依刑法第59條之規定酌減被告刑期。又刑法第71條規定
    「刑有加重及減輕者，先加後減。有二種以上之減輕者，先
    依較少之數減輕之。」，被告既有一項加重其刑及兩項減輕
    其刑規定之適用，自應依法先加重後減輕之，減輕其刑部分
    並應先依較少之數減輕之。審酌被告販賣毒品予他人，使人
    沉迷毒癮而無法自拔，輕則戕害施用者之身心健康，重則引
    發各種犯罪，實為社會治安敗壞之源頭，對於社會平和秩序
    確有相當程度之危害，惟兼慮及其於偵、審中均能坦承犯行
    ，犯後態度良好，暨考量被告之年紀（65歲)，有多項毒品
    前科素行不佳，成立累犯，智識程度國中畢業，業工，家境
    勉持，犯罪動機在牟取不法利益，犯罪手段非暴力，尚未取
    得犯罪所得，販賣毒品僅1次等一切情狀，量處如主文所示
    之刑，以示懲儆。
據上論斷，應依刑事訴訟法第299條第1項前段，毒品危害防制條
例第4條第2項、第17條第2項，刑法第11條、第47條第1項、第59
條，判決如主文。
本案經檢察官邱耀德到庭執行職務。
中　　華　　民　　國　 109　　年　　3 　　月　　26　　日
                  刑事第二庭審判長法  官  王福康
                                  法  官  曾淑婷
                                  法  官  施又傑
以上正本證明與原本無異。
如不服本判決應於收受送達後20日內向本院提出上訴書狀，並應
敘述具體理由；其未敘述上訴理由者，應於上訴期間屆滿後20日
內向本院補提理由書(均須按他造當事人之人數附繕本)「切勿逕
送上級法院」。